最高法院刑事判決　　　　　　　　　　　　　　　　八十八年度台非字第一四四號
　　上訴人　最高法院檢察署檢察總長
　　被　告　甲○○
右上訴人因被告詐欺案件，對於台灣高等法院台南分院中華民國八十八年二月二十五
日第二審確定判決（八十八年度上易字第二二六號，自訴案號：台灣台南地方法院八
十七年度自緝字第五十七號），認為違法，提起非常上訴，本院判決如左：
    主  文
原判決關於違背法令之部分撤銷。
    理  由
非常上訴理由稱：「按判決不適用法則或適用不當者，為違背法令，刑事訴訟法第三
百七十八條定有明文。本件原判決之事實，係以被告明知其經濟不佳，無力回贖車輛
及清償借款，竟意圖為自己不法之所有，於民國八十六年七月十六日至台南市○○路
五七四號蔡福春所經營之寶德當舖，佯以自小客車一輛典當予蔡福春，並向其借款新
台幣（下同）十萬元。繼於同年十月十五日追加借款五萬元，復於同年十一月七日再
追加借款五萬元，合計借款二十萬元。嗣又向蔡某佯稱欲借該車使用，並保證屆期即
還車，且不會將該車轉售或轉借他人，致蔡福春誤信為真，將該車回借被告使用。詎
被告不僅屆期未將該車交還，且將該車轉當他人，且又行蹤不明拒還借款，始知受騙
等情。惟查出質人施用詐術，向質權人將質物騙回另行出質他人，致質權人喪失對質
物之占有而不能請求返還，質權歸於消滅，使取回之原質物價值增高，乃屬取得財產
上之不法利益，而非詐欺取得財物。貴院六十六年台非字第一四五號就此著有判例，
原判決竟論以刑法第三百三十九條第一項之詐欺得財之罪刑，自有適用法則不當之違
背法令。」等語。
本院按判決不適用法則或適用法則不當者，為違背法令，刑事訴訟法第三百七十八條
定有明文。本件被告明知已經濟不佳，無力回贖車輛及清償借款，竟意圖為自己不法
之所有，於八十六年七月十六日至蔡福春設在台南市○○路五七四號之寶德當舖，佯
以其所有車牌號碼Ｓ三－三八三號自小客車一輛押當與蔡福春，並於同日向蔡福春借
款十萬元，同年十月十五日追加借款五萬元，同年十一月七日再追加借款五萬元，總
計借款二十萬元。嗣又向蔡福春佯稱欲借用該車使用，並保證借期屆滿即返還該車，
且不得將該車轉售或轉借他人，致蔡福春誤信為真，乃同意將該車自八十六年七月三
十日起至同年八月十五日止，回借被告使用，迄同年十二月間，被告不僅未將上開車
輛交還蔡福春占有，並將該車典當與第三人，且行蹤不明，蔡福春始知受騙，為原判
決所確定之事實。被告既將其所有之上述自小客車出質予蔡福春，該車即為質權人之
蔡福春占有，被告復施用詐術，向質權人騙回另行出質他人，致質權人蔡福春喪失對
質物之占有而不能請求返還，質權歸於消滅，使取回之原質物價值增高，即屬取得財
產上之不法利益，應成立刑法第三百三十九條第二項之罪。原判決竟論以同條第一項
之詐欺取財罪，顯有適用法則不當之違法。案經確定，非常上訴意旨執以指摘，洵有
理由。惟原判決尚非不利於被告，應僅將原判決關於違背法令之部分撤銷，以資糾正
。
據上論結，應依刑事訴訟法第四百四十七條第一項第一款前段，判決如主文。
中      華      民      國    八十八    年      六      月     十一     日
                              最高法院刑事第三庭
                                  審判長法官  陳  錫  奎
                                        法官  洪  清  江
                                        法官  吳  昆  仁
                                        法官  李  伯  道
                                        法官  高  金  枝
      右正本證明與原本無異
                                              書  記  官
中      華      民      國    八十八    年      六      月     十六     日
